臺灣高雄地方法院民事判決　　　　　　　　　　　　九十二年度訴字第二二四九號
　　原　　　告　乙○○
　　訴訟代理人　丙○○○
　　被　　　告　甲○○
　　訴訟代理人　蘇榮達律師
　　　　　　　　蘇俊誠律師
當事人間請求損害賠償事件，原告於刑事訴訟程序（九十一年度交易字第四九一號）
提起附帶民事訴訟（九十一年度交附字第二七四號），經刑事庭移送，本院於民國九
十三年十一月十二日言詞辯論終結，判決如下：
    主    文
被告應給付原告新台幣壹佰壹拾陸萬貳仟陸佰拾肆元，及自民國九十一年十二月三
日起至清償日止，按年息百分之五計算之利息。
原告其餘之訴駁回。
訴訟費用由被告負擔二分之一，餘由原告負擔。
本判決第一項於原告以新台幣肆拾萬元供擔保後，得假執行；但被告如以新台幣壹佰
壹拾陸萬貳仟陸佰拾肆元為原告預供擔保後，得免為假執行。
原告其餘假執行之聲請駁回。
    事實及理由
一、原告起訴主張：被告於民國九十一年二月十二日凌晨三時五十八分許，於酒後（
    呼氣酒精濃度為每公升零點三七毫克）仍駕駛車牌號碼Ｅ三─九七七三號自用小
    客車，沿高雄市前金區○○○路由北往南方向行駛，行經該路一一二號前，竟疏
    未注意車輛行駛時，駕駛人應在遵行之車道內行駛，在劃有分向限制線之路段及
    對面有來車交會時，不得超車駛入來車之車道，且疏未注意行車速度在市區不得
    超過時速五十公里，貿然以六十公里之時速超速疾馳，見前方營業小客車臨時欲
    停靠路邊載客，乃未減速通過或暫停，即逕自超車越過中心線，進入對向快車道
    行駛。適伊騎乘車號ＵＺＷ─九二０號輕型機車，沿上開道路由南往北對向行駛
    ，至上開地點時閃避不及，遭被告撞擊，伊當場人車倒地，受有右脛骨幹骨折、
    大腿雙側骨折、胸部鈍傷、左側踝股骨折等傷害。被告前開過失傷害之侵權行為
    ，致伊受有醫療費用新台幣（下同）十六萬元、看護費用十五萬四千五百元、不
    能工作之薪資損失一百十六萬元，且受有精神上之痛苦，爰依民法第一百八十四
    條、第一百九十一條之二、第一百九十三條、第一百九十五條第一項等侵權行為
    法則，請求被告賠償前開損害及精神慰撫金一百萬元等語。並聲明求為判決：(一)
    被告應給付原告新台幣二百四十七萬四千五百元，及自起訴狀繕本送達翌日起至
    清償日止，按年息百分之五計算之利息；(二)訴訟費用由被告負擔；(三)願供擔保請
    准宣告假執行。
二、被告則以：案發時係因前方計程車欲停車載客，伊閃避不及才超車進入對向車道
    ，而原告酒後駕車，未開大燈，且行駛在快車道上，亦與有過失，應減輕伊之賠
    償責任。而關於原告請求的各項數額，證明書費並非必要之醫療費用，原告不得
    請求；又依伊於九十二年八月二十七日拍攝之原告照片所示，原告當時已能騎乘
    機車附載一女子，顯見其早已復原，是原告請求上開期間後之醫療費用及不能工
    作之薪資損失，即無理由；且原告對於所請求看護費用之日數及金額依據，均未
    能舉證證明，伊否認之；而原告請求之精神慰撫金亦屬過高等語，資為抗辯。並
    聲明求為判決：駁回原告之訴；如受不利之判決，請准予供擔保免為假執行。
三、原告主張被告於上開時、地，疏未注意而酒後駕車且超速行駛，並越過中心線駛
    入對向快車道，肇事撞擊在對向車道行駛之原告，致其受有前述傷害等事實，業
    據提出行政院國軍退除役官兵輔導委員會高雄榮民總醫院（下稱高雄榮總醫院）
    、國立成功大學醫學院附設醫院（下稱成大醫院）及財團法人臺灣基督長老教會
    新樓醫院（下稱新樓醫院）診斷證明書各一紙為證，又被告過失傷害之刑案部分
    ，業經本院以九十一年度交易字第四九一號判處有期徒刑三月，並經台灣高等法
    院高雄分院九十二年度交上易字第一一一號駁回上訴而確定在案，有判決二份附
    卷可按，並經本院依職權調取上開刑事案卷查明屬實。原告固不否認其駛入對向
    車道致肇事撞擊原告成傷等情，惟以前揭情詞置辯，則本件應審究者即為：(一)被
    告之駕車行為有無過失？(二)原告對於本件車禍，是否亦與有過失？(三)原告請求賠
    償之各項數額，應否准許？
四、經查：
  (一)被告已迭於上開刑案及本院中自承確有於飲酒後，駕車駛入對向車道，致與原告
    發生車禍等情（警卷第二頁、其答辯狀本院卷第十八頁），其雖辯稱：係為閃避
    前方突然停頓之計程車，不得不駛越中心線而超車云云。惟依警卷所附交通事故
    調查報告表暨現場圖所示，本件車禍發生後，被告所駕自小客車停在自強二路北
    向快車道，車頭朝南，右前輪距自強二路分向限制線零點七公尺、右後輪距自強
    二路分向限制線零點四公尺，右前車角距自強二路一一０號南柱與自強二路行向
    之垂直線二點零公尺，煞車痕為二三點二公尺，碎片位於車前不遠處；原告機車
    倒地位置位於被告自小客車右前方十點三公尺處之南向慢車道，車頭朝西，距自
    強二路一０六巷北側巷邊延伸線前輪零點八公尺、後輪零點六公尺等相關位置、
    跡證，參酌兩造陳稱案發前之行進方向，及被告自承肇事當時車速約五十公里，
    但因超車有加速（本院刑案卷第四十頁），復佐以前開警卷道路交通事故調查報
    告表及偵查卷內現場相片所示（九一偵八三七二卷第九頁）：被告所駕自小客車
    煞車痕起點之路段，道路之標線為分向限制線（雙黃線），並非行車分向線（黃
    色虛線），不得超車等情綜合研判，足見被告係因疏於注意，於行車時未與前車
    之間保持隨時可以煞停之距離，復超速行駛，致見前方突然煞停之計程車，已閃
    避不及，方跨越分向限制線駛入對向車道而肇致本件車禍，應堪認定，是其上開
    辯解縱認屬實，亦無解於其過失責任。
  (二)按汽車駕駛人有飲用酒類或其他類似物後其吐氣所含酒精濃度超過每公升０‧二
    五毫克以上者，不得駕車；行車速度，依標誌或標線之規定，無標誌或標線者，
    在市區道路，時速不得超過五０公里；汽車行駛時，駕駛人應注意車前狀況及後
    車與前車之間應保持隨時可以煞停之距離，並隨時採取必要之安全措施；又汽車
    在雙向二車道行駛時，在劃有分向限制線之路段，不得駛入來車之車道內，道路
    交通安全規則第九十三條第一項、第九十四條第三項、第一項、第一百十四條第
    二款及第九十七條第二款分別定有明文。被告駕車自應負上開注意義務，且依當
    時現場狀況及其智識能力，並無不能注意之情事，竟疏未注意與前車保持距離，
    酒後超速行駛致閃避未及，貿然逆向駛入對向車道而撞及原告所騎乘之機車，其
    有過失甚明。參以本件車禍事故，經送請高雄市政府建設局行車事故鑑定委員會
    及高雄市車輛行車事故覆議鑑定委員會覆議結果，均認被告酒精濃度過重，超速
    行駛及未依規定駛入來車道，為肇事主因，有鑑定意見書各一份在卷可憑（九一
    偵六一五一卷二四至二七頁、三二至三三頁），益證被告駕車確有上開過失無訛
    。又原告因本件車禍受有前開傷害，與被告之過失行為間自有相當因果關係。
  (三)至被告抗辯：原告酒後駕車，且未開大燈，騎在快車道上，亦與有過失云云，並
    引高雄市車輛行車事故覆議鑑定委員會認定「乙○○亦有疏於注意車前狀況之過
    失」之鑑定結果為憑。原告固不否認其本件係酒後駕車，經抽血檢驗結果，血液
    中所含酒精濃度為一九一ＭＧ／ＤＬ，相當於呼氣酒精濃度每公升零點九五毫克
    之事實，惟辯稱：當時是深夜，伊有開大燈，且伊騎在快慢車道交界處，並非快
    車道上，係被告開車闖越中心線逆向撞過來等語。而被告雖指陳原告未開大燈、
    騎在快車道上，惟並未提出具體證據以資證明，且依上述警卷交通事故調查報告
    表暨現場圖所示兩車行進方向、倒地位置等相關跡證，均無法佐證原告有何未開
    大燈、騎於快車道上之情事，再觀之被告所提現場照片一張（九一偵八三七二卷
    第九頁），該案發路段之機慢車道狹窄，且有路邊停車或併排停車情形，衡情一
    般機車騎士為避免擦撞停放路邊車輛及自身安全，均會選擇騎在機車道稍靠快車
    道之邊緣，尚難據此謂原告騎在快、慢車道交界處有何不當，被告此部分主張，
    即難採信；又原告酒後騎車雖有違規定，然本件車禍之肇事原因，係因被告突然
    逆向駛入對向車道所致，已如前述，衡情一般駕駛人對於毫無預警闖越中心線、
    逆向駛入車道之對向車輛，顯無注意或防範之可能，是縱原告未飲酒而正常行駛
    於車道，其對於被告突如其來之違規駕駛行為，亦無注意之可能，自難以原告酒
    後駕車發生車禍之結果，逕認其疏於注意車前狀況而有過失。準此，高雄市車輛
    行車事故覆議鑑定委員會鑑定結果認原告亦有過失云云，尚有未洽，應以高雄市
    政府建設局行車事故鑑定委員會鑑定結果所認原告無肇事責任為可採，從而，被
    告抗辯原告與有過失云云，即無所據，自無可採。
五、按因故意或過失，不法侵害他人之權利者，負損害賠償責任；不法侵害他人之身
    體或健康者，對於被害人因此喪失或減少勞動能力或增加生活上之需要時，應負
    損害賠償責任；不法侵害他人之身體、健康者，被害人雖非財產上之損害，亦得
    請求賠償相當之金額，民法第一百八十四條第一項前段、第一百九十三條第一項
    、第一百九十五條第一項前段分別定有明文。查被告因過失不法侵害原告之身體
    ，既如前述，依法自應負賠償責任。而原告主張其因身體健康受有上開損害，被
    告應賠償伊醫療費用十六萬元、看護費用十五萬四千五百元、不能工作薪資損失
    一百十六萬元、精神慰撫金一百萬元，被告則以前揭情詞，抗辯原告請求金額過
    高等語。本院審酌原告請求之各項金額應否准許，茲分述如下：
  (一)醫療費十六萬元部分：原告醫療費用之損害，應以其實際支出即自行負擔部分者
    為限，不包括中央健康保險局代為支出部分，而經本院函詢醫院原告實際支出之
    自行負擔額，高雄榮總醫院為一萬三千零九十元；成大醫院為十一萬八千九百零
    五元；新樓醫院為一萬二千四百九十元，共計十四萬四千四百八十五元，有上開
    醫院函覆之醫療費用收據資料在卷可稽（本院卷八九頁、一三六頁、二０三頁）
    ，而依原告所受傷害及各收據載明之治療費別，係屬治療上之必要費用，自為原
    告所得請求賠償者。至被告辯稱：證明書費用非必要費用應扣除云云，惟證明書
    費為證明損害程度或範圍所必要之方法，因診斷證明書所支出之費用，與侵權行
    為亦有相當因果關係，仍非不得請求賠償（最高法院九十一年五月七日決議見解
    可資參照），是被告上開所辯，自無可採。從而，原告得請求之醫療費用為十四
    萬四千四百八十五元，逾此範圍部分則無所據。
  (二)看護費用十五萬四千五百元部分：按由親屬或配偶代為照顧被害人之起居，固係
    出於親情，但親情看護所付出之勞力，並非不能評價為金錢，只因兩者身分密切
    而免除支付義務，此種親屬基於身分關係之恩惠，自不能免除加害人之賠償責任
    ，故被害人仍得請求加害人賠償此部分親屬看護費用。原告主張其因上開傷害，
    於手術及住院治療期間，白天請母親、阿姨等親人看護，晚上八點至翌日早上八
    點則聘請他人看護，看護期間為高雄榮總醫院十日、成大醫院八十二日、新樓醫
    院十一日，共計一百零三日，每日以一千五百元計算，請求被告賠償其支出之十
    五萬四千五百元看護費用，被告雖抗辯：原告對於所請求看護費用之日數及金額
    依據，均未能舉證云云，惟經本院函查結果，原告於高雄榮總住院之九十一年二
    月十二日至同年月二十七日間，扣除同年二月十二日至十七日在加護中心，無需
    聘請看護外，餘住院期間確實需由他人照護，業經高雄榮總醫院函覆明確，有病
    歷資料查詢函覆表在卷可憑（本院卷九一至九二頁），又原告主張其於新樓醫院
    手術住院十一日，自九十一年三月四日至同年月十四日止；於成大醫院總共住院
    八十二日，亦有新樓醫院護理記錄單、成大醫院住院繳費證明（本院卷一九四頁
    背面、六七至六九頁），衡情原告所受傷勢非輕，需手術多次及住院治療，足認
    其確有需他人照護之必要，是其主張上開住院期間需他人看護，與常情並無不符
    ，應堪採信。又依上開榮總函文內容所示，該院委託看護機構收費為十二小時一
    班，一班一千一百元，即每日二十四小時之收費為二千二百元等情觀之，足見原
    告主張看護費用每日以一千五百元之金額計算，尚無過高情事，應屬合理。從而
    ，原告請求十五萬四千五百元之看護費用損失，即屬有據。
  (三)受傷期間之薪資損失一百十六萬元部分：原告主張其自車禍受傷後，自九十一年
    二月十二日起至九十三年七月十二日止，共二年五個月不能工作，以其原受僱從
    事美髮設計工作，每月薪資四萬元計算，受有不能工作之損失一百十六萬元等情
    ，被告固不爭執原告受傷前從事美髮工作，惟提出卷附其於九十二年八月二十七
    日自行拍攝之原告照片，抗辯：原告當時已能騎乘機車附載一女子，顯已復原並
    無不能工作之情形，自不得請求上開日期後之薪資損失；又原告主張之每月平均
    薪資數額過高等語。原告雖不爭執上開照片之真正，然辯稱：照片拍攝當時仍未
    復原等語。是本件自應審酌原告因上開車禍受傷致不能工作之期間，究為多久？
    又其主張之每月平均薪資，是否過高？查原告事發前從事美髮師工作，需長久站
    立，而觀之被告所提上開照片，固顯示原告可騎乘機車附載他人，惟與其傷勢是
    否回復、可否久站，並無直接關連，故難僅憑該照片即遽認原告傷勢已復原而可
    勝任其原工作。再經本院函詢成大醫院結果，認被告於九十三年四月份，股骨內
    及脛骨內之鋼釘均已完全拔除，就骨癒合而言已完全康復，現能自由行動，若一
    個月後傷口癒合，應可久站，不必持柺杖，應可勝任美髮師之工作等語，有該院
    病患診療資料摘錄表一紙在卷可稽（本院卷一三三頁），是原告之傷勢至遲於九
    十三年五月底即已完全復原，此時點之後即無不能工作之薪資損失可言。又原告
    主張其每月平均薪資為四萬元，已提出香港巴莎髮型公園二店在職證明書一紙及
    薪資袋六紙為證（刑案交附卷四一至四七頁），雖為被告否認，惟本院審酌薪資
    袋上所列「應支給項目及金額：月薪三萬七千元至五萬零四百九十七元；應扣除
    項目及金額：材料費（五百五十元至一千四百二十元）、遲到金額（一百元至三
    百九十元）；實支總額每月三萬六千九百十七元至四萬八千七百九十七元」等金
    額、項目，尚符合一般支薪常情，參以依行政院勞工委員會九十二年七月之職類
    別薪資調查報告，我國受雇之理髮、美容師平均總薪資為每月三萬五千四百二十
    五元（參見該會九十三年五月編印之資料一百六十頁），準此，原告請求每月平
    均薪資以四萬元計算，尚屬合理，而無過高情事。是本院認原告不能工作而受有
    薪資損失之期間，應自九十一年二月十二日起至九十三年五月底止，共二年三月
    又十九日，以每月薪資四萬元計算，共一百一十萬四千五百十六元【不足月部分
    依比例計算，計算式：40,000× (27＋19/31)=1,104,516】，即為原告得請求被
    告賠償之工作損失，至超過部分之請求，為無理由。
  (四)精神慰撫金一百萬元部分：原告受傷多處，經多次手術方痊癒，肉體、精神確受
    極大痛苦，其請求精神上之損害賠償，核與常情不悖，應予准許。而按精神慰撫
    金之酌定，除原告所受之傷害程度外，尚應審酌兩造之身份地位、學識經歷、財
    產狀況、痛苦程度等節以定之。查原告係高職畢業，事發前受僱從事美髮設計工
    作，月薪約四、五萬元，名下無不動產；被告為高職畢業，現為瓦斯公司非正式
    之業務員，月薪約二萬五千元，名下亦無不動產等情，為兩造分別陳明在卷，且
    不爭執，並有本院依職權函調之財政部高雄市國稅局財產歸屬資料清單及八十九
    至九十一年度綜合所得稅各類所得資料清單在卷可稽，堪認原告之社會地位及經
    濟情形略優於被告，本院復斟酌本件被告過失之駕車行為係肇事主因，原告尚無
    肇事原因，而原告所受傷勢非輕，身心之痛苦程度非微，及被告於訴訟中均尚未
    賠償原告分文等具體情狀，認原告請求一百萬元之精神慰撫金尚嫌過高，應予酌
    減為三十萬元方屬允當，逾此數額之請求，則無理由。
  (五)末按保險人依強制汽車責任保險法給付之保險金，視為加害人或被保險人損害賠
    償金額之一部分，加害人或被保險人受賠償請求時，得扣除之，強制汽車責任保
    險法第三十條定有明文，是倘強制汽車責任保險人已為補償，在補償之範圍內，
    被害人或其繼承人對加害人之損害賠償請求權因已移轉於保險人，被害人或其繼
    承人即不可請求，否則即有雙重得利之情形。茲原告業已向保險公司受領五十四
    萬零八百六十七元乙節，業據原告自承在卷（本院卷五九頁），並經本院函詢中
    央產物保險股份有限公司高雄分公司明確，有其函文一紙在卷可稽（本院卷一二
    一頁），故上開原告得請求之金額，應予扣除此部分已領受之保險金，總計被告
    得請求之損害賠償額為一百十六萬二千六百三十四元（計算式1,703,000-000000
    = 1,162,634）。
六、綜上所述，原告因被告之不法侵權行為，受有醫療費用、看護費用、不能工作之
    損失及精神慰撫金等損害，從而，原告依據侵權行為之法律關係，請求被告賠償
    一百一十六萬二千六百三十四元，及自九十一年十二月三日即起訴狀繕本送達翌
    日起至清償日止，按年息百分之五計算之利息，洵屬正當，應予准許；逾此範圍
    之請求，即無理由，應予駁回。
七、兩造陳明願供擔保，聲請宣告假執行或免為假執行，經核原告勝訴部分，合於法
    律之規定，爰分別酌定相當之擔保金額宣告之；其餘假執行之聲請，因訴之駁回
    而失所依附，不予准許。
八、結論：本件原告之訴，為一部有理由，一部無理由，並依民事訴訟法第七十九條
    、第三百九十條第二項、第三百九十二條第二項，判決如主文。
中　　　華　　　民　　　國　　九十三　　年　  　十一　　月　　二十六　　日
                              臺灣高雄地方法院民事第一庭
                                          審判長法      官　甯　馨
                                                法      官　劉傑民
                                                法      官　林韋岑
正本係照原本作成。
如對本判決上訴，須於判決送達後廿日內向本院提出上訴狀。
中　　　華　　　民　　　國　　九十三　　年　　  十一　　月　　二十六　　日
　　　　                                        法院書記官　黃俊凱
